【裁判字號】    98,上訴,3140
【裁判日期】    980930
【裁判案由】    偽造文書等
【裁判全文】
臺灣高等法院刑事判決                98年度上訴字第3140號
上  訴  人
即  被  告  乙○○
上列上訴人，因偽造文書等案件，不服臺灣板橋地方法院98年訴
字第573號，中華民國98年6月29日第一審判決（起訴案號：臺灣
板橋地方法院檢察署98年度偵緝字第355 號），提起上訴，本院
判決如下：
    主  文
上訴駁回。
    事  實
一、乙○○與丁○○（原審以97年度訴字第3462號判決有期徒刑
    五年六月，本院判決上訴駁回）及姓名年籍不詳綽號「小哥
    」成年男子詐騙集團成員等人（均已成年），共同基於意圖
    為自己不法所有之詐欺取財、偽造特種文書、公文書並持以
    行使及冒充公務員而行使其職權之犯意聯絡，由「小哥」所
    屬詐騙集團先以電話向被害人詐騙後，再以電話聯絡丁○○
    、乙○○出面向被害人取款，迨渠二人取得款項後，再依「
    小哥」指示至指定地點，將該款項交付給該詐騙集團所屬之
    不知名會計，丁○○則可獲得所詐得款項百分之一金額作為
    代價。丁○○為遂行上述詐騙犯行，於民國97年5月8日購買
    車號6G-7016號自小客車1部，作為其搭載乙○○出面向被害
    人取款時所用，且由「小哥」在其車上安裝渠等詐騙集團所
    有之筆記型電腦、彩色印表機及車內電源轉換器各1 台作為
    行騙所用或預備，而其除持其所有之門號0000000000號手機
    作為彼此聯繫之用外，「小哥」並交付渠等詐騙集團所有之
    不詳門號手機1 支供其使用，且交付渠等犯罪集團所有門號
    0000000000、0000000000、0000000000號手機合計3 支，及
    門號0000000000、0000000000號SIM卡合計2枚供乙○○作為
    彼此聯繫使用，同時交付乙○○由該詐騙集團不詳成員所偽
    造貼有乙○○照片之「內政部警政署監察管理科資產管理偵
    察組偵察員」識別證4 張（分別冒用「邱俊平」、「賴柏羽
    」、「林詠新」、「楊俊榮」名義）作為行騙所用或預備。
    嗣渠等旋即分別為下述犯行：
  (一)「小哥」所屬詐騙集團成員於97年5 月13日上午10時（起訴
    書誤載為12時30分許），撥打電話向丙○○○佯稱係郵局及
    法院人員，因丙○○○個人資料外洩，遭詐騙集團作為人頭
    帳戶洗錢，須將其銀行帳戶內金額全數領出，交由法院指定
    之人員暫時保管，否則將凍結、沒收丙○○○之存款及收押
    其子云云，致丙○○○陷於錯誤，乃至臺北縣中和市○○路
    板信商業銀行提領現金新台幣（下同）300 萬元。嗣丁○○
    即接獲指示，駕駛前開自小客車搭載乙○○，於同日中午12
    時30分許，至與丙○○○相約地點臺北縣中和市○○路11號
    前與丙○○○見面，待丁○○確認丙○○○確係在約定地點
    等候後，即持上開手機撥打電話回報「小哥」所屬詐騙集團
    之某聯絡人，再由該詐騙集團某成員傳真渠等於不詳時地、
    以不詳方式所偽造之「法務部行政執行處扣押處份命令」、
    「臺灣台北地方法院收據」之公文書至附近超商，乙○○則
    下車向丙○○○出示前揭冒用「邱俊平」名義所偽造「內政
    部警政署監察管理科資產管理偵察組偵察員」識別證1 張，
    佯稱其係「偵察員邱俊平」，負責前來向丙○○○收取上開
    現金300 萬元，並至該附近超商接收上開偽造公文書之傳真
    ，並以「小哥」先前所交付之由該詐騙集團不詳成員以不詳
    方式偽造之「臺灣高雄地方法院檢察署印」、「臺灣臺北地
    方法院印」（起訴書均誤載偽造之「臺灣臺北地方法院檢察
    署印」）公印及紅色印泥台，分別蓋印於上開偽造之「扣押
    處份命令」、「收據」上，並在該偽造收據收款員欄內偽簽
    「邱俊平」之署名，而偽造此等公文書交付丙○○○，冒充
    公務員而行使職權，致丙○○○不疑有他，乃將現金300 萬
    元交付給乙○○，因而詐騙得逞，足以生損害於丙○○○、
    「邱俊平」、內政部警政署、法務部行政執行署、臺灣高雄
    地方法院檢察署、臺灣臺北地方法院之公信力及該等機關特
    種文書、公文書之正確性及公信力。
  (二)「小哥」所屬詐騙集團成員於97年5月15日上午9時許，撥打
    電話向甲○○佯稱係銀行及檢警人員，因甲○○涉嫌淘空公
    司，現遭法院通緝，須繳交保證金200 萬元，交由法院指定
    之人員暫時保管，於案件結束後再予發還云云，致甲○○陷
    於錯誤，乃至臺北市○○路國泰世華銀行提領現金200 萬元
    。嗣丁○○即接獲指示，駕駛前開自小客車搭載乙○○，於
    同日上午10時30分許，至與甲○○相約之地點臺北縣中和市
    ○○路14之3號4樓旁之巷子內與甲○○見面，待丁○○確認
    甲○○確係在約定地點等候後，即持上開手機撥打電話回報
    「小哥」所屬詐騙集團之某聯絡人，再由該詐騙集團某成員
    傳真渠等所偽造之「臺灣台北地方法院檢察署監管科」公文
    至附近超商，由乙○○前往領取，並以「小哥」先前所交付
    之偽造之「台灣台北地方法院檢察署印」之公印及紅色印泥
    台，蓋印於上開偽造公文上，而偽造此公文書，該公文內文
    略載：「甲○○因違反防制洗錢條例法，經聲請人於97年5
    月15日受監管清償200 萬元，經台北地方法院檢察署監管科
    申請分案審理，核准分案申請，清償無誤予以歸還，持本文
    涉案嫌疑人在偵查期間不得散佈、播送、言論，否則依刑法
    妨害秘密罪第350條第2項處5年以下有期徒刑併科5萬元罰金
    」云云，乙○○則下車向甲○○出示前揭冒用「賴柏羽」名
    義所偽造之「內政部警政署監察管理科資產管理偵察組偵察
    員」識別證1 張，佯稱其係「偵察員賴柏羽」，負責前來向
    甲○○收取上開現金200 萬元，並將前開偽造之公文書交付
    甲○○，冒充公務員而行使職權，致甲○○不疑有他，乃將
    現金200 萬元交付給乙○○，因而詐騙得逞，足以生損害於
    甲○○、「賴柏羽」、內政部警政署、臺灣臺北地方法院檢
    察署之公信力及該等機關特種文書、公文書之正確性及公信
    力。其後，丁○○、乙○○與「小哥」所屬詐騙集團成員又
    共同接續上開單一犯意聯絡，該犯罪集團某成員於同日下午
    1 時40分，撥打電話向甲○○佯稱上開保證金不足，甲○○
    應再補交保證金130 萬元云云，致甲○○陷於錯誤，乃再至
    臺北市○○○路之日盛銀行提領現金130 萬元。嗣丁○○即
    接獲指示，駕駛前開自小客車搭載乙○○，於同日下午5 時
    15分許，至與甲○○相約地點臺北縣中和市○○路14之3號4
    樓住處門口與甲○○見面，待丁○○確認甲○○確係在約定
    地點等候後，即持上開手機撥打電話回報「小哥」所屬詐騙
    集團之某聯絡人，再由該詐騙集團某成員傳真渠等所偽造之
    「臺灣台北地方法院檢察署監管科」公文（內文與上開公文
    相同，僅監管金額改為130 萬元）至附近超商，乙○○則仍
    冒稱其係前開「偵察員賴柏羽」，負責前來向甲○○收取上
    開現金130 萬元，並至該附近超商接收上開偽造公文書傳真
    ，並以「小哥」先前所交付之偽造之「台灣台北地方法院檢
    察署印」之公印及紅色印泥台，蓋印於上開偽造公文上，而
    偽造此公文書交付甲○○，冒充公務員而行使職權，致甲○○不疑有他，乃將現金130 萬元交付給乙○○，因而詐騙得
    逞，足以生損害於甲○○、「賴柏羽」、內政部警政署、臺
    灣臺北地方法院檢察署之公信力及該等機關特種文書、公文
    書之正確性及公信力。
  (三)「小哥」所屬詐騙集團成員於97年5 月19日上午10時10分許
    ，再次撥打電話向甲○○佯稱前揭保證金仍屬不足，尚應補
    交500 萬元，因甲○○表示其資力不足，渠等即要求甲○○
    至少尚應補交保證金120 萬元云云，因甲○○前已合計交付
    330 萬元，業已起疑而早向警方報案，遂佯作承諾交款，並
    立即向警方通報。嗣丁○○即接獲指示，駕駛前開自小客車
    搭載乙○○，於同日下午4 時50分許，至與甲○○相約地點
    臺北縣中和市○○路14之3號4樓旁之巷子內與甲○○見面，
    待丁○○確認甲○○確係在約定地點等候後，即持上開手機
    撥打電話回報「小哥」所屬詐騙集團之某聯絡人，再由該詐
    騙集團某成員傳真渠等所偽造之「臺灣台北地方法院檢察署
    監管科」公文（內文與前揭公文相同，僅監管日期改為97年
    5月19日，監管金額改為120萬元）至附近超商，乙○○則仍
    下車冒稱其係前開「偵察員賴柏羽」，負責前來向甲○○收
    取現金120 萬元，並至該附近超商接收上開偽造公文書傳真
    ，並以「小哥」先前所交付之偽造之「台灣台北地方法院檢
    察署印」之公印及紅色印泥台，蓋印於上開偽造公文上，而
    偽造此公文書欲交付甲○○，冒充公務員而行使職權。惟因
    警方業已在場埋伏，遂向前欲逮捕乙○○，乙○○見狀即迅
    速奔回丁○○所駕上開車輛，丁○○旋即駕車逃逸，因而詐
    騙未能得逞。嗣同日下午5 時30分許，丁○○駕車行經臺北
    縣中和市○○街386 號前時，遭自後追捕之警方攔檢逮捕，
    然乙○○則趁隙逃逸，警方並當場扣得如附表二編號一、五
    至七所示之物，因而查獲上情。
二、案經丙○○○、甲○○訴由臺北縣政府警察局中和分局報告
    臺灣板橋地方法院檢察署檢察官偵查起訴。
    理  由
甲、證據能力之說明：
一、按，被告以外之人於審判外之言詞或書面陳述，除法律有規
    定者外，不得作為證據，刑事訴訟法第159條第1項定有明文
    ，此即學理上所稱「傳聞證據排除法則」。依上開法律規定
    ，傳聞證據原則上固無證據能力，但如法律別有規定者，即
    例外認有證據能力。又被告以外之人於審判外陳述，雖不符
    刑事訴訟法第159條之1至第159條之4之規定，但經當事人於
    審判程序同意作為證據，法院審酌該言詞陳述或書面陳述作
    成時之情況，認為適當者，亦得為證據，此據同法第159 條
    之5第1項規定甚明。鑒於採用傳聞證據排除法則之重要理由
    之一，係因傳聞證據未經當事人之反詰問予以覈實，若當事
    人願放棄對原供述人之反對詰問時，原則上即可承認該傳聞
    證據之證據能力，而揆諸我國刑事訴訟法第159條之5之立法
    理由，除參照前述傳聞證據排除法則之基本法理外，亦參考
    日本刑事訴訟法第326 條立法例，日本刑事審判實務之運作
    ，有關檢察官及被告均同意作為證據之傳聞書面材料或陳述
    ，可直接援引該國刑事訴訟法第326 條作為傳聞例外之法律
    依據，僅在檢察官與被告不同意之情況下，乃須根據其他傳
    聞例外規定俾以斟酌該等書面材料或陳述是否具有證據能力
    ，在當事人間無爭執之案件中，傳聞證據基本上均可依據前
    引規定提出於法院使用。職是之故，我國刑事訴訟法第159
    條之5之適用，應可作同上之解釋。
二、經查，本判決後開所引用之被告以外之人於審判外之陳述，
    固屬傳聞證據，惟被告就前揭審判外陳述之證據能力，先後
    於法院準備程序及審判期日中，均表示同意作為法院判決之
    參考資料，自係同意上開證據資料有證據能力；公訴檢察官
    亦於法院審判程序中表示上開證據資料均有證據能力。本院
    審酌上開證據資料製作時之情況，尚查無違法不當及證明力
    明顯過低之瑕疵，亦認為以之作為證據應屬適當，揆諸前開
    法律規定與說明，爰逕依刑事訴訟法第159條之5第1 項規定
    ，認前揭證據資料，均例外有證據能力。
乙、實體方面：
一、訊據上訴人即被告（下稱被告）乙○○，對於前開時地詐騙
    告訴人丙○○○、甲○○之犯罪事實，於本院均坦承不諱，
    惟於原審時矢口否認有何前揭詐騙告訴人丙○○○之犯行，
    先後辯稱：我是因為沒工作，所以才會去做這工作，是經由
    「小哥」他們的指示，由丁○○開車載我出去向人拿錢，丙○○○這個名字我有印象，但我對這個人沒有印象，我應該
    沒有看過丙○○○本人，也沒有向她拿過錢云云。
二、本院經查：
(一)就詐騙告訴人甲○○部分：
  1.被告就此部分犯罪事實，先後坦承不諱，核與證人即告訴人
    甲○○於警詢中指訴情節相符（97年度偵字第15689 號卷12
    至15頁），並有甲○○於台北縣政府警察局指認犯罪嫌疑人
    紀錄表一份在卷可按（前開偵字卷31頁）；亦與證人即共犯
    丁○○於原審時證稱：其確有依「小哥」指示，夥同被告前
    去向告訴人甲○○收錢等語互核無訛（原審卷46至47頁）。
  2.共犯丁○○於前開時地為警逮捕後，復扣得如附表二編號一
    、五至七所示之物，且其所駕前揭車內並遺留被告乙○○之
    身分證等情，亦有警方所製作搜索扣押筆錄、扣押物品目錄
    表各1 份、扣案物品照片（含被告乙○○身分證照片）11幀
    附卷可佐（同上偵字卷25至29、39、50至55頁）及如附表二
    編號一、五至七所示之物及乙○○身分證扣案可稽；此外，
    復有告訴人甲○○所提出如附表二編號四所示之「臺灣台北
    地方法院檢察署監管科」公文影本2 份在卷為憑（同上偵字
    卷第33、34頁）。綜上所述，足徵被告此部分自白應與事實
    相符，當可採信，本件事證已甚明確，被告此部分之犯行，
    應堪認定。
(二)就詐騙告訴人丙○○○部分：
  1.被告就此部分犯罪事實，亦於本院坦認，核與證人即告訴人
    丙○○○於警詢、偵查中一再指證其確有前揭遭詐騙之情形
    ，且證稱案發當時有二人駕車前來，其中一人下車向其收取
    現金300 萬元，且於警詢中明確指認向其取款之人即係被告
    乙○○等情無訛（同上偵字卷17至18、95至97、115 頁）。
    且證人即告訴人丙○○○於原審中復明確證稱：97年5 月13
    日當天一大早，我接到一個女生的電話，說我掛號信沒收到
    ，沒出庭會受處罰，一直催我領錢，我領了300 萬元之後，
    又叫我到一家全家便利商店那邊等，我等了約2、3分鐘，有
    一台暗色車子開過來，在庭的被告乙○○就從副駕駛座下車
    ，自稱是「邱正平」（應係邱俊平），我就糊里糊塗把 300
    萬元交給他，他就上車走了，後來他們還有去騙一位甲○○
    先生，警察有通知我去作筆錄，並且把車子裡扣到的證件給
    我看，我一看相片就認出被告是向我拿錢的人，我可以確認
    案發當日跟我拿錢的人就是在庭的被告乙○○沒錯，他那時
    比較胖，頭髮是五分頭；警察那時候只有抓到丁○○，是開
    車的那一個，有扣到車上的證件給我看，我有確定認出被告
    乙○○的照片就是向我拿錢的人等語（原審卷58至59頁）。
    是以本件告訴人丙○○○自警詢至審理中，均一致明確指證
    被告乙○○即係向其收取300 萬元遭詐騙款項之人無訛，矧
    以證人丙○○○於本案發生前與被告素不相識，並無怨隙，
    衡情應無甘冒偽證罪重罰之風險，而任意誣指被告入罪之理
    ，因認證人前揭所述前後一致，並無瑕疵，當屬可信。
  2.被告於98年1月23日偵查中，已自白其本人於97年5月13日曾
    以前揭手法向告訴人丙○○○詐騙300 萬元，但不知道那麼
    嚴重，是丁○○叫其去拿錢而已等語（偵緝字第355 號卷21
    、22頁）。雖被告於原審時又否認前開犯行，辯稱：因為檢
    察官問我的時候，口氣很兇，我說沒有向丙○○○拿300 萬
    元，但是檢察官很大聲說人家都說有，所以我就回答「那就
    是吧」，筆錄後來他們叫我簽名，我就簽名云云。惟查：
  (1)經原審勘驗前揭檢察官偵訊光碟結果：本件檢察官係採一問
    一答方式訊問，訊問過程並無強暴、脅迫等不當情事，被告
    亦以國語回答問題，口氣緩和、平順，亦無意識不清之情形
    ，被告於檢察官詢及97年5 月13日有無向丙○○○取款時，
    被告係先回答：「不確定耶！」，後即改稱：「應該有吧！
    可是我不知道那麼嚴重，他（指丁○○）叫我過去拿錢而已
    」等語，此有勘驗筆錄可查（原審卷67至72頁）。
  (2)況被告於98年2月6日檢察官訊問時，復就被害人甲○○、丙○○○遭詐欺等事實表示全部認罪（同上偵緝字卷32頁）。
    由此可見，被告乙○○前揭於偵查中所為自白，應係出自於
    其自由意志所為陳述，渠於原審中翻異前詞，並傳喚證人即
    共犯丁○○出庭作證以附和其說（原審卷46至47頁），均無
    非事前或事後勾串卸責之詞，委無可採。
  3.被告於偵查中已坦認其係於97年5 月12日加入前揭「小哥」
    所屬之詐騙集團（同上偵緝字卷22頁），此一問答亦經原審
    勘驗前開偵訊光碟確認無訛（原審卷70頁）。又扣案之門號
    0000000000號手機乃係「小哥」提供給被告乙○○所用，為
    其所自承；而該門號手機於97年5 月13日即留有訊息，此有
    警方所製作之扣押物品（行動電話）清冊表在卷為佐（參見
    偵查卷42頁）。可知被告乙○○應至遲於97年5 月13日即自
    「小哥」處收受該門號手機使用，此與被告供稱其係於97年
    5 月12日即加入「小哥」所屬犯罪集團一節核屬相符。況且
    ，被告於本院亦坦認本件犯行在卷，是以被告於原審再辯稱
    ，我是在生日5 月12日之後的好幾天，才加入前揭集團工作
    ，97年5 月13日丙○○○遭詐騙之事與其我無關云云，顯與
    客觀事證不符，要難採信。此外，復有告訴人丙○○○所提
    出如附表二編號二所示之「法務部行政執行處扣押處份命令
    」、「臺灣台北地方法院收據」影本及板信商業銀行存摺類
    取款憑條影本1紙、存單影本3份在卷為憑（前開偵字查卷第
    36、37、106至109頁）；嗣共犯丁○○於前開時地經警方逮
    捕，並扣得如附表二編號一所示之物，且其所駕前揭車內並
    遺留被告乙○○之身分證等情，均如前述。綜上所述，足徵
    被告乙○○於97年5 月13日確有受「小哥」指示，與丁○○
    前去向告訴人丙○○○收取所詐款項之事實，此部分事證，
    亦已明確，洵堪認定，從而，被告上開犯行，均堪認定，自
    應依法論科。
三、核被告所為，係犯刑法第216條第211條行使偽造公文書罪、
    刑法第216條第212條行使偽造特種文書罪、刑法第158條第1
    項僭行公務員職權罪、刑法第339條第1項詐取財物罪（其於
    前揭97年5 月19日對告訴人甲○○詐欺取財部分，因未得逞
    ，故此部分則係犯刑法第339條第3項第1 項詐取財物未遂罪
    ）。被告偽造前揭公印、公印文及在前揭「臺灣台北地方法
    院收據」收款員欄內偽造「邱俊平」之署名，係分別用以偽
    造前揭公文書，該等偽造公印、公印文、署名之行為係偽造
    公文書之部分行為，均不另論罪；被告偽造公文書、特種文
    書後復持以行使，偽造公文書、特種文書低度行為應為行使
    之高度行為所吸收，均不另論罪。被告與丁○○、「小哥」
    詐騙集團成員等人間，就前揭犯行均有犯意聯絡及行為分擔
    ，為共同正犯。被告於前揭97年5 月15日對告訴人甲○○先
    後二次詐騙部分，乃係於密接時地為之，其手法相同，侵害
    同一法益，顯係基於行使偽造公文書、行使偽造特種文書、
    僭行公務員職權及詐欺取財之單一犯意下所為之數個舉動，
    均為接續犯，皆應論以包括一罪。被告於97年5 月13日、同
    年月15日、同年月19日分別以一行為同時觸犯行使偽造公文
    書罪、行使偽造特種文書罪、僭行公務員職權罪及詐欺取財
    罪（就被告於97年5 月19日詐騙告訴人甲○○部分，則係同
    時觸犯前述三罪與詐欺取財未遂罪），均為想像競合犯，各
    應從一重行使偽造公文書罪處斷。被告所犯先後三次之行使
    偽造公文書罪，犯意各別，分別所為，應分論併罰。
四、原審經審理結果，認被告罪證明確，因而適用刑法第28條、
    第216條、第211條、第212條、第158條第1項、第339條第1
    項、第3項、第55條、第51條第5款、第9款、第219條、第38
    條第1項第2款，刑法施行法第1條之1等規定，審酌被告年輕
    力壯，竟不思依循正軌賺取財物，而圖不勞而獲，參與詐騙
    集團對外行騙，且佯稱自己係司法調查人員，詐騙安份守己
    ，對司法程序不熟悉之善良民眾，嚴重危害社會治安，影響
    民眾對於司法之信賴，且無視於其行騙之對象均屬退休年邁
    之人，其所詐得之款項係年邁長者畢生積蓄，為老年人頤養
    天年之所需，所詐得款項復高達數百萬元，且於被害人受騙
    之後，又欺其無知，一而再、再而三行騙，毫無同情心可言
    ，所為造成他人財產嚴重損害，破壞他人安定生活，且被告
    於法院審理時，除承認當場人贓俱獲之詐騙甲○○之部分外
    ，猶矢口否認詐騙告訴人丙○○○之部分犯行，飾詞卸責，
    毫無悔意，復未與告訴人等謀求和解等一切情狀，認應重懲
    ，爰分別量處附表一所示之有期徒刑二年、二年二月、一年
    二月，並定其應執行刑為有期徒刑五年，以資懲儆。另認，
    如附表二所示之物，應宣告沒收或不應沒收，其理由如下。
四、就本件有關沒收部分：
(一)扣案如附表二編號一所示之物，均係供本件犯罪所用或預備
    之物，其中附表二編號一所示之車號6G-7016號自小客車1輛
    、該車鑰匙1支、門號0000000000號手機（含SIM卡1 枚）均
    係共犯丁○○所有，此經共犯丁○○供明在卷。附表二編號
    一所示其餘物品則係「小哥」所提供，衡情應係渠等詐騙集
    團所有之物。按諸共同正犯責任共同原則，自應依刑法第38
    條第1項第2款規定，於如附表一編號一至三所示宣告刑下，
    均諭知沒收。
(二)附表二編號二、三所示之物，雖均未扣案，然該等物品乃係
    被告詐騙告訴人丙○○○所用之物，且乃係「小哥」所提供
    ，衡情應係「小哥」所屬詐騙集團所有，且無證據證明業已
    滅失，按諸共同正犯責任共同之原則，自應就附表二編號二
    所示之物，依刑法第38條第1項第2款，於如附表一編號一所
    示之宣告刑下，諭知宣告沒收（至該等文件上所偽造之公印
    文，因該等文件連同該公印文在內，業已宣告沒收，自毋庸
    再予重複宣告沒收）；另就附表二編號三所示之物，因係屬
    偽造之公印，不問屬於被告與否，應依刑法第219 條規定，
    於如附表一編號一所示之宣告刑下，併諭知沒收。
(三)附表二編號四所示之物，雖均未扣案，然該等物品乃係被告
    於97年5 月15日詐騙告訴人甲○○所用之物，且係「小哥」
    所提供，衡情應係「小哥」所屬詐騙集團所有，且並無證據
    證明業已滅失，按諸共同正犯責任共同原則，自應依刑法第
    38條第1項第2款規定，於如附表一編號二所示之宣告刑下，
    併諭知宣告沒收，至該等文件上所偽造之公印文，因該等文
    件連同該公印文在內，業已宣告沒收，自毋庸再予重複宣告
    沒收；扣案如附表二編號六所示之物，乃係被告於97年5 月
    19日詐騙告訴人甲○○所用之物，且乃係「小哥」所提供，
    衡情應係「小哥」所屬詐騙集團所有，自應依刑法第38條第
    1項第2款規定，於如附表一編號三所示之宣告刑下，併諭知
    宣告沒收，至該等文件上所偽造公印文，亦毋庸重複宣告沒
    收。
(四)扣案如附表二編號五所示之物，乃係偽造公印，係被告於97
    年5 月15日及同年月19日詐騙告訴人甲○○所用之物，無論
    屬於被告與否，應依刑法第219 條規定，於如附表一編號二
    、三所示之宣告刑下，併諭知宣告沒收；扣案如附表二編號
    七所示之物，亦係偽造之公印，且係被告於同年月19日前往
    詐騙告訴人甲○○時隨車所攜帶，衡情亦應係作為被告於當
    日詐騙告訴人甲○○所用或預備之物，無論屬於被告與否，
    應依刑法第219 條規定，於如附表一編號三所示之宣告刑下
    ，併諭知宣告沒收。
(五)被告詐騙告訴人丙○○○、甲○○，雖有分別使用前揭偽造
    之「偵察員邱俊平」、「偵察員賴柏羽」之識別證各1 張，
    但該等偽造識別證均未扣案，且依詐騙集團習慣，通常會不
    斷變換身分資料以逃避查緝，前揭已使用過之證係已遭銷燬
    之機會極高，為免本件將來確定後執行上之困擾，此部分爰
    不予宣告沒收。
五、經核其認事用法尚無違誤，量刑亦屬允當，被告提起上訴，
    請求輕判，經核原審已說明量刑依據，且依同案被告丁○○
    之量刑有期徒刑五年六月以觀，難認本件被告之量刑有過當
    ，是本件上訴核為無理由，應予駁回。
據上論斷，應依刑事訴訟法第368條，判決如主文。
本案經檢察官李良忠到庭執行職務。
中    華    民    國    98    年    9     月    30    日
                  刑事第三庭審判長法  官  陳博志
                                  法  官  許文章
                                  法  官  蔡聰明
以上正本證明與原本無異。
如不服本判決，應於收受送達後十日內向本院提出上訴書狀，其
未敘述上訴之理由者並得於提起上訴後十日內向本院補提理由書
（均須按他造當事人之人數附繕本）「切勿逕送上級法院」。
                                  書記官  陳建邦
中    華    民    國    98    年    9     月    30    日
┌───────────────────────────────────┐
│附表一                                                                │
├──┬──────────────┬────────┬────────┤
│編號│犯罪事實                    │罪名            │宣告刑、沒收    │
├──┼──────────────┼────────┼────────┤
│一  │被告於民國97年5 月13日，與張│共同行使偽造公文│有期徒刑貳年，如│
│    │煌謙、「小哥」之詐騙集團成員│書，足以生損害於│附表二編號一至三│
│    │等人間，共同以前揭電話詐騙及│公眾及他人      │所示之物均沒收。│
│    │行使前揭偽造之「法務部行政執│                │                │
│    │行處扣押處份命令」、「臺灣台│                │                │
│    │北地方法院收據」等詐騙手法，│                │                │
│    │使丙○○○陷於錯誤，交付現金│                │                │
│    │新台幣（下同）300萬元。     │                │                │
├──┼──────────────┼────────┼────────┤
│二  │被告於民國97年5 月15日，與張│共同行使偽造公文│有期徒刑貳年貳月│
│    │煌謙、「小哥」之詐騙集團成員│書，足以生損害於│，如附表二編號一│
│    │等人間，共同接續以前揭詐騙電│公眾及他人      │、四、五所示之物│
│    │話及行使前揭偽造之「臺灣台北│                │均沒收。        │
│    │地方法院檢察署監管科」公文等│                │                │
│    │詐騙手法，使甲○○陷於錯誤，│                │                │
│    │先後交付現金200萬元、130萬元│                │                │
│    │（合計330萬元）。           │                │                │
├──┼──────────────┼────────┼────────┤
│三  │被告於民國97年5 月19日，與張│共同行使偽造公文│有期徒刑壹年貳月│
│    │煌謙、「小哥」之詐騙集團成員│書，足以生損害於│，如附表二編號一│
│    │等人間，共同以前揭詐騙電話及│公眾及他人      │、五至七所示之物│
│    │行使前揭偽造之「臺灣台北地方│                │均沒收。        │
│    │法院檢察署監管科」公文等詐騙│                │                │
│    │手法，欲使甲○○交付現金 120│                │                │
│    │萬元，惟經警當場逮捕，未得逞│                │                │
│    │。                          │                │                │
└──┴──────────────┴────────┴────────┘
┌───────────────────────────────────┐
│附表二                                                                │
├───┬───────────────────────────────┤
│編號  │    物品名稱、數量                                            │
├───┼───────────────────────────────┤
│一    │扣案車號6G-7016號自小客車1輛、該車鑰匙1 支、偽造之「內政部警政│
│      │署監察管理科資產管理偵察組」偵察員林詠新、楊俊榮之識別證各1 張│
│      │、紅色印泥1個、筆記型電腦、彩色印表機、車內電源轉換器各1台、門│
│      │號0000000000、0000000000、0000000000、0000000000及不詳門號手機│
│      │合計5支（均含SIM卡各1枚）、門號0000000000、000000000SIM卡各1枚│
│      │。                                                            │
├───┼───────────────────────────────┤
│二    │未扣案偽造「法務部行政執行處扣押處份命令」、「臺灣台北地方法院│
│      │收據」各1份                                                   │
├───┼───────────────────────────────┤
│三    │未扣案偽造「臺灣高雄地方法院檢察署印」、「臺灣臺北地方法院印」│
│      │之公印各1枚                                                   │
├───┼───────────────────────────────┤
│四    │未扣案偽造「臺灣台北地方法院檢察署監管科」公文（日期為97年5 月│
│      │15日）2份。                                                   │
├───┼───────────────────────────────┤
│五    │扣案偽造「臺灣台北地方法院檢察署印」之公印1枚                 │
├───┼───────────────────────────────┤
│六    │扣案偽造「臺灣台北地方法院檢察署監管科」公文（日期為97年5月19 │
│      │日）1份。                                                     │
├───┼───────────────────────────────┤
│七    │扣案偽造「臺灣台中地方法院檢察署印」之公印1枚                 │
└───┴───────────────────────────────┘
刑法第216條：
行使第210條至第215條之文書者，依偽造、變造文書或登載不實
事項或使登載不實事項之規定處斷。
刑法第211條：
偽造、變造公文書，足以生損害於公眾或他人者，處1年以上7年
以下有期徒刑。


司法院資訊處製作；財團法人民間司法改革基金會備份。
